臺灣桃園地方法院民事判決　　　　　　 94年度勞簡上字第6號
上　訴　人　良泰建材工業股份有限公司
法定代理人　甲○○
訴訟代理人　林鼎鈞律師
複代理人　　郭宏義律師
　　　　　　林佳瑩律師
被上訴人　　乙○○
上列當事人間請求給付資遣費等事件，上訴人對於民國94年4 月
28日本院桃園簡易庭93年度桃勞簡字第14號第一審判決提起上訴
，於民國94年11月24日辯論終結，本院判決如下：
    主      文
原判決關於命上訴人給付超過新台幣參拾參萬伍仟捌佰陸拾貳元
及其遲延利息部分，並該部分訴訟費用及假執行宣告之裁判均廢
棄。
上開廢棄部分，被上訴人在原審之訴及其假執行之聲請均駁回。
其餘上訴駁回。
第一、二審訴訟費用由被上訴人負擔百分之八十三，餘由上訴人
負擔。
    事實及理由
壹、被上訴人起訴主張其自民國86年4 月1 日起受僱於被上訴人
    ，擔任業務經理乙職，至93年2 月21日為止，共任職6 年10
    月，其間致力業務拓展及廠務管理，詎上訴人於93年2 月14
    日以人事命令將被上訴人降職，被上訴人每月之原有薪資為
    新台幣（下同）56,000元，包括本薪30,000元及職務加給26
    ,000 元 ，遭降職後職務加給即取消，而短少26,000元之收
    入，是被上訴人因此遭減薪47％，該調職命令違反兩造之勞
    動契約及勞動基準法（下稱勞基法）第14條第1 項第6 款規
    定，致被上訴人受到損害，被上訴人已於同年月17日以存證
    信函向上訴人表示終止系爭勞動契約，上訴人應給付被上訴
    人共382,667 元之資遣費；另上訴人亦短付被上訴人於93年
    2 月之薪資21,244元，是依系爭勞動契約及勞基法第14條第
    4 項準用第17條規定，上訴人應給付被上訴人403,911 元，
    及自起訴狀繕本送達上訴人之翌日起至清償日止，按週年利
    率5 ％計算之利息等語。（原審判決命上訴人應給付被上訴
    人375,862 元，及自94年4 月21日起至清償日止，按週年利
    率5 ％計算之利息，並駁回被上訴人其餘之訴及其假執行之
    聲請，被上訴人對其敗訴部分未提起上訴或附帶上訴，是原
    審判決就被上訴人敗訴部分已經確定。）對於上訴人之抗辯
    則主張上訴人未經協調即將被上訴人自廠長降調為廠務人員
    ，二者間之工作性質、勞力付出方式、職業階級等差異，已
    構成勞工在技術及體能上是否足以勝任工作之重大變更，亦
    涉及勞工對該項職務是否符合其專長、興趣之勞動條件內容
    之改變，上訴人所為調職處分，確已片面變更系爭勞動契約
    中有關被上訴人應從事工作之項目，對於被上訴人係屬不利
    之變更，顯然違背系爭勞動契約而有損害被上訴人權益之情
    形，被上訴人依勞基法第14條第1 項第6 款規定，對上訴人
    主張自93年2 月21日起終止系爭勞動契約，於法並無不合。
    又被上訴人在職期間克盡職責，並無輕忽工料管理之情事。
    因上訴人公司副總經理吳文琦未明確告知，導致被上訴人於
    92年8 月間，引用上訴人自85年即沿用之司機管理辦法，而
    造成勞資糾紛，此雖非被上訴人之過失，惟被上訴人自願承
    擔一半之責任即賠償60,000元，且已賠償20,000元，故同意
    上訴人抵銷40,000元，其餘60,000元應由吳文琦負責賠償，
    被上訴人已受到懲處，上訴人復於前開事件發生後近半年即
    93年2 月間，再為調職減薪之處分，顯為一案二罰等語，並
    聲明：駁回上訴。
貳、上訴人則以被上訴人原係擔任上訴人南崁廠之廠長，惟因被
    上訴人曾在其所負責之業務範圍內，有些事情無法如期完成
    ，致隔天沒有工料可出貨，造成上訴人要向其他公司調工料
    ，被上訴人顯不適任主管職位，上訴人乃將其降職，並決議
    要在93年1 月30日由吳文琦負責發布系爭人事命令，惟吳文
    琦顧及被上訴人面子，私下請其他員工告知被上訴人系爭人
    事命令內容，並於同年2 月14日公布系爭人事命令，被上訴
    人遂於同年月17日寄發存證信函給上訴人，表示3 日內上訴
    人若不解決，其要終止勞動契約，3 日後，被上訴人即未上
    班，上訴人並未將被上訴人開除。被上訴人為上訴人之單位
    主管人員，全權負責南崁廠之廠務管理及工料、人員調度事
    宜，本應盡其善良管理人之注意義務，執行上訴人之指示並
    為上訴人計算，詎被上訴人屢怠疏職守，經常輕忽工料管理
    ，導致該廠因原料不足而無法正常供貨，對工廠之安全管理
    亦掉以輕心，懶於巡視廠房並上鎖，致工廠新購之發電機遭
    竊遺失，甚至於92年8 月間，在調任南崁廠之司機至烏日廠
    支援時，竟忽略上訴人事前告知應將調派人員計薪方式公告
    ，並經司機同意後始可為之等要求，導致司機數人嗣後對上
    訴人提出勞資爭議，上訴人因而必須支付近118,900 元之補
    償費用，故被上訴人已無法勝任上訴人工廠管理者之職務，
    上訴人本得依勞基法第11條第5 款之規定預告終止系爭勞動
    契約，惟念及被上訴人服務期間已6 年有餘，而改以降職為
    非主管職務之處分。故上訴人對被上訴人所為之處分乃係懲
    處措施，核與調職處分有間，無須考慮該懲處內容是否符合
    內政部74年9 月5 日（74）台內勞字第328433號函所揭示之
    「調動五原則」（下稱調動五原則），且係基於上訴人企業
    經營上所必需，不需經被上訴人之同意，亦不違反系爭勞動
    契約。又上訴人僅就主管人員按職位不同而給予不同之職務
    加給，油資及行動電話費之補助則要實報實銷。上訴人自93
    年2 月份起解除被上訴人所擔任之廠長職務，降為廠務人員
    ，被上訴人即無需對工廠之經營管理負責，自不得再領取每
    月26,000元之職務加給，其餘勞動條件，均無不利之變更，
    又被上訴人詳知廠務人員之工作性質，其技能應可勝任廠務
    工作，上訴人僅解除被上訴人對工廠管理、指揮權限，與其
    原從事之工作內容完全相同，並未增加其技術或體能上之負
    擔，故上訴人將被上訴人調職，應符合調動五原則及勞動契
    約之精神，被上訴人即不得終止系爭勞動契約及請求上訴人
    給付系爭資遣費。縱認被上訴人終止系爭勞動契約合法，惟
    被上訴人未依上訴人指示告知調動司機之薪資計算基準並予
    公告，致上訴人需補償勞工差額薪資118,900 元，被上訴人
    於原審已同意賠償上訴人，吳文琦雖有表示願與被上訴人分
    擔賠償，然此為其雙方私下之協議，並不得拘束上訴人，上
    訴人已將被上訴人得請領之準備證照考試費用20,000元予以
    扣抵，其餘98,9 00 元，被上訴人尚未償還，上訴人主張與
    被上訴人之本件請求互為抵銷等語資為抗辯，並聲明：一、
    廢棄原判決不利於上訴人部分。二、上開廢棄部分，被上訴
    人在第一審之訴及其假執行之聲請均駁回。三、如受不利之
    判決，願供擔保請准宣告免為假執行。
參、兩造不爭執之事實：
一、被上訴人自86年4 月1 日受僱於上訴人，任職期間共6 年10
    月，上訴人於93年2 月14日以93年1 月30日人事命令公告，
    自同年2 月1 日起解除被上訴人之廠長職務，而改任廠務人
    員，廠長得享有的燃料費及通信費均不補助。
二、被上訴人於93年2 月17日寄發存證信函表示上訴人之上開人
    事命令違反勞動契約及勞工法令，致有損被上訴人的權益，
    而自同年2 月21日起終止兩造之勞動契約，並請求上訴人依
    勞基法規定給付資遣費。
三、被上訴人自92年9 月至93年3 月止之月薪均為56,000元，包
    含本薪30,000元及職務加給26,000元，被上訴人於93年2 月
    離職前實際領取的薪資為22,000元。
肆、查上訴人所經營者為預拌預鑄預拌混凝土及泡沫混凝土之製
    造及銷售、混凝土骨材買賣代理及其有關機械設備出租等事
    業，有公司基本資料查詢乙紙附於原審卷內可參，依其所經
    營事業內容屬製造業，為勞基法第3 條第1 項第3 款適用勞
    基法之事業單位。
伍、被上訴人主張上訴人調動其職務為廠務人員，違反系爭勞動
    契約而損害被上訴人權益，其得依勞基法第14條第1 項第6
    款規定終止系爭勞動契約，並請求上訴人給付資遣費乙節，
    雖為上訴人所否認，並辯稱：被上訴人經常輕忽工料管理，
    對工廠之安全管理亦掉以輕心，導致發電機遭竊，又疏未公
    告調派司機之計薪方式，引發上訴人與司機之勞資糾紛，造
    成上訴人必須支付118,900 元之補償費用，其顯然無法勝任
    上訴人工廠管理者之職務，上訴人將被上訴人降職乃係懲罰
    處分，且僅解除被上訴人對工廠管理、指揮權限，並未增加
    其技術或體能上之負擔，亦符合調動五原則及勞動契約之精
    神，被上訴人不得終止系爭勞動契約云云。惟查：
一、上訴人指陳被上訴人屢次怠疏職守，經常輕忽工料管理，導
    致該廠因原料不足而無法正常供貨，對工廠之安全管理亦掉
    以輕心，懶於巡視廠房並上鎖，致工廠新購之發電機遭竊云
    云，並舉證人溫小可為證。惟證人溫小可於原審到庭證稱：
    「（問：被告（即上訴人）所指原告（即被上訴人）怠忽職
    守為何事？）92年4 月我在鶯歌廠房的宿舍內，當時我已退
    休，還沒有搬走，有聽廠裡的工作人員說南崁廠的發電機不
    見了，到底是什麼原因，我不清楚，而且，我聽說的時候，
    已經遺失一陣子了，我不清楚何時遺失，當時鶯歌廠及南崁
    廠的廠長都是原告。之後公司有無針對發電機遺失的問題作
    查證，我不清楚。發電機遺失，公司有無針對這件事對原告
    做出任何處分，我不清楚。」、「（問：除此件事外，有無
    聽說被告今日庭呈書狀中所指原告怠忽職守、輕忽工料管理
    ，導致工廠因原料不足，而無法正常供貨、對公司安全管理
    掉以輕心，懶於巡視上鎖等情事？）我不清楚。」、「（原
    告問：原告離職後你從92年4 月至93年2 月間，有無在公司
    上班？）無，我是93年4 月26日開始從鶯歌廠回到南崁廠當
    守衛。我是92年4 月退休，直到93年4 月才回公司上班，原
    告所指該段期間，我只有借住公司宿舍而已，並未在公司上
    班。」、「（原告問：發電機是何部門保管？）是品管部門
    ，放在品管室內保管。」、「（原告問：若發電機遺失應由
    何人負責？）我不清楚。」、「（被告訴訟代理人問：品管
    部門的工作平常由何人督導？）總負責人是廠長，底下有一
    個品管主任。」、「（被告訴訟代理人問：廠房巡視是何人
    的職務？）下班後我不清楚。」、「（被告訴訟代理人問：
    在任職鶯歌廠期間，南崁廠有無向鶯歌廠調料的情形？）有
    ，大約4 、5 次，我不清楚原因。」等語，可知證人溫小可
    並未親自見聞上訴人所指發電機遭竊之情形或參與發電機遭
    竊乙事之調查，亦不清楚上訴人南崁廠向鶯歌廠調料之原因
    ，則證人溫小可前揭證述情節，尚不足以證明被上訴人確有
    上訴人所指之怠忽職守情節存在。此外，上訴人復未舉證證
    明被上訴人有何怠忽職守，輕忽工料管理及對上訴人南崁廠
    之安全管理掉以輕心，懶於巡視廠房並上鎖之具體事實，是
    上訴人前開抗辯，顯無足取。
二、又查上訴人抗辯被上訴人擔任廠長時，對司機調度之事有疏
    失乙節，固據上訴人於原審提出司機管理辦法暨公告、吳瑞
    龍陳述書為證，並聲請訊問證人即上訴人之會計賴淑蘭。然
    證人賴淑蘭於原審僅到庭證稱：（問：調司機到烏日廠後來
    發生情形是否清楚？）清楚，因烏日廠的薪資結構與其他廠
    不一樣，司機調到烏日廠後，我才知道，我請示主管薪資要
    如何計算，原告（即被上訴人）跟我說照南崁廠的算法，吳
    文琦說照烏日廠的算法，司機下去第一個月我就照南崁廠的
    算法計算薪資，第二個月我也是這麼算，總公司說不對，後
    來，公司（即上訴人）要求我要照烏日廠的算法算，結果司
    機認為沒有事先告知，就去開勞資協調會。」、「（問：這
    件事總公司何時知道？有無追究為何會發生此差錯？）第二
    個月薪資出來就知道，公司有追究並查證出是原告未告知司
    機，要用烏日廠的薪資來算，公司有將薪資補給司機，我不
    知道公司當時有對原告採取什麼行為。」、「（問：後來何
    時公告？）我忘了，我有看過一份公告要將原告降職降薪。
    」、「（問：在公告之前公司有無對原告採取任何處分行為
    ？）我不清楚。」、「（問：原告在司機薪資發生爭執後，
    他的薪水有無被扣款或受影響？）那是總公司的會計知道，
    我不清楚。」、「（問：是否知道在92年9 月、10月間公司
    有扣原告薪水20,000元？）我只知道有20,000元的事情，但
    不知有什麼情形，那是總公司在處理的。」、「（被告訴訟
    代理人問：當時是否因為要幫他掩飾差錯，要補給司機的錢
    ，由我（即吳文琦）與原告平均分擔，當時金額是我出六萬
    元，原告出六萬元，有無此事？）我知道原告當時有考證照
    ，證照由公司使用，原本公司該給他兩萬元，那是他上課的
    花費，後來有跟原告說兩萬元不要給，那他還要出四萬元來
    補司機薪資。」、「（原告問：吳文琦當時是否說過出事後
    ，由公司內部人員分擔全部金額，他出六萬元，你出一萬元
    ，我們公司調度人員出一萬元，業務副理出一萬元，其餘由
    我支出？）是。」等語（見原審93年12月23日言詞辯論筆錄
    ），兩造對此亦不爭執，可知上訴人所稱伊對司機支出118,
    900 元之補償費用，實係由吳文琦及被上訴人二人平均分擔
    ，即吳文琦分擔60,000元，其餘60,000元中之20,000元，則
    由上訴人自伊本應發給被上訴人之證照考試費用20,000元扣
    除支付，核與被上訴人主張其共要賠償60,000元，且已經賠
    償上訴人20,000元，其餘40,000元同意由上訴人自其薪資內
    扣抵乙節相符，上訴人亦自承當時有要求被上訴人要負損害
    賠償責任等語（見本院94年11月24日言詞辯論筆錄），顯見
    上訴人就前述司機調度問題致其支出系爭補償費用之事，業
    已要求被上訴人賠償，則依常情，上訴人要無於上開事件發
    生後相隔近半年之93年2 月間再懲處被上訴人之理，自應認
    被上訴人就該事件已受到上訴人懲處，上訴人即不得再為系
    爭調職處分以懲處被上訴人。至上訴人於原審所提之證人即
    員工吳瑞龍既未到庭為證，且伊所提陳述書亦僅提及上訴人
    派伊於93年1 月26日與被上訴人協調調職乙事，是依上訴人
    所提吳瑞龍陳述書，尚不能作為認定上訴人前述抗辯為有利
    依據。是上訴人辯稱伊將被上訴人予以降職，係因被上訴人
    已無法勝任上訴人工廠管理者之職務所為之懲罰處分云云，
    顯然違反一事不兩罰之原則，自屬無據，上訴人進而辯稱伊
    將被上訴人降職無調動五原則之適用云云，同無可採。
三、按勞動契約係繼續性契約，勞雇雙方之關係處於流動狀態，
    基於企業經營需要，衡諸常情，調職乃經常發生、難以避免
    之現象，且一般而言，勞工於締結勞動契約時，多已將勞動
    力之使用概括地委諸於雇主，而不會就各個具體勞動為直接
    、具體約定，是如勞雇雙方工作規則、團體協約已有概括性
    調職之約定，或勞雇雙方曾明示或默示地形成調職合意，不
    妨從寬認為具體勞動行為內容可由雇主單方決定，使雇主原
    則上具有行使勞工調職命令之權限。然為保障勞工權益，避
    免雇主利用調職手段來懲戒甚或報復勞工，亦有必要就雇主
    調職命令權加以限制，是內政部曾於74年間就調職原則釋示
    ：「勞動基準法施行細則第7 條第1 款規定，工作場所及應
    從事之工作有關事項應於勞動契約中由勞資雙方自行約定，
    故其變更亦應由雙方自行商議決定。如雇主確有調職勞工工
    作必要，應依下列原則辦理：(1)基於企業經營上所必需，(2)
    不得違反勞動契約，(3)對勞工薪資及其他勞動條件未作不利
    變更，(4)調動後工作與原有工作性質為其體能及技術所可勝
    任，(5)調動地點過遠，雇主應予必要之協助」（內政部74年
    9 月5 日（74）台內勞字第328433號函參照）。故基於勞工
    係受雇主僱用從事工作獲致工資之人，在人格及經濟上從屬
    於雇主，則雇主如因企業經營上所必需，且不違反勞動契約
    ，對勞工薪資及其他勞動條件未作不利之變更，調動後工作
    與原有工作性質為勞工體能及技術所可勝任，調動工作之地
    點如過遠，雇主亦給予必要之協助時，雇主始有自由調動勞
    工之權。是雇主固得因業務經營需要而調動勞工職務，惟仍
    應在雇主於業務、營業上有其必要性或合理性，且無動機與
    目的上之不當性，而勞工接受調職命令後所可能產生於生活
    上、薪資上之不利益程度，或勞工是否能勝任新派任之工作
    內容等，依一般社會通念並未達於難以忍受之程度，來作為
    雇主所作調職命令之合理性或有無權利濫用之考量基礎，且
    如在客觀上能認為勞資雙方就原有工作場所或工作內容具有
    限定之默示合意，則調職命令應再經勞工個別之同意始具效
    力。
四、經查上訴人所稱被上訴人擔任南崁廠廠長期間，經常輕忽工
    料管理，致原料不足而無法正常供貨，對工廠之安全管理亦
    掉以輕心，致發電機遭竊云云，既無法舉證以實其說，另被
    上訴人因司機調度疏失，致上訴人受有118,900 元補償費用
    之損失，亦經上訴人於事發當時予以被上訴人賠償之懲罰處
    分，有如前述，基於一事不兩罰之原則，並兼顧勞資雙方利
    益之平衡考量，上訴人嗣後再對被上訴人施以任何調職或降
    職處分，自仍有上開調動原則之適用，始具效力。惟上訴人
    未經被上訴人同意，片面發布系爭人事命令，逕將被上訴人
    自南崁廠廠長一職降調為廠務人員，燃料費及通信費均不予
    補助，且被上訴人遭降職後，即無法領取廠長每月之職務加
    給26,000元，顯見此種調動業已對被上訴人「每月所得受領
    之薪資數額」之勞動條件造成影響，又就被上訴人先前所擔
    任之「廠長」與調職後之「廠務人員」相較，二者間之工作
    性質、勞力付出方式、職業階級等，確有不同，差異最大者
    ，即前者對工廠員工有管理、指揮權限，無需從事生產線之
    實際操作，而後者則需從事生產線之實際操作，雖被上訴人
    擔任過廠長職務而可以勝任廠務人員之工作，然此已涉及被
    上訴人對該項職務是否符合其專長、興趣之勞動條件內容之
    改變，且將造成被上訴人付出的勞務內容需要更大的體力勞
    動，顯見上訴人所為系爭調職處分，實質上確已片面變更系
    爭勞動契約中有關被上訴人（即勞工）應從事工作之項目。
    參酌上訴人於系爭人事命令公告上謹記載：「解除廠長職務
    降為廠務人員」，並未記載其工作內容，亦有上開人事命令
    存卷可參（見原審卷第7 頁），自難認上訴人業已事先告知
    被上訴人有關職務調動後應任之工作內容，堪認上訴人所為
    系爭職務調動，已對被上訴人之薪資及其勞務給付內容之勞
    動條件為不利之變更，既未經被上訴人同意，自不生效力。
    則上訴人辯稱：伊將被上訴人由廠長變更為廠務之非主管職
    務，僅解除其對工廠管理、指揮權限，並不需經過被上訴人
    同意，且因被上訴人無需對工廠之經營管理負責，自不得再
    領取職務加給，其餘勞動條件均與被上訴人原來從事之工作
    內容完全相同，系爭調職處分符合調動五原則云云，核與事
    實有違，不足採信。
五、再按雇主違反勞動契約或勞工法令，致有損害勞工權益之虞
    者，勞工得不經預告終止契約。勞工依前項第6 款規定終止
    契約者，應自知悉其情形之日起，30日內為之。勞基法第14
    條第1 項第6 款及第2 項定有明文。經查上訴人既對被上訴
    人之薪資及其勞務給付內容之勞動條件為不利之變更，自屬
    違反勞工法令及系爭勞動契約而損害被上訴人之權益，上訴
    人抗辯伊無違反系爭勞動契約或相關法令，被上訴人不得終
    止系爭勞動契約云云，要無可取。又被上訴人已於93年2 月
    17日以存證信函表明上訴人之系爭人事命令違反勞動契約及
    勞工法令，致有損被上訴人的權益，而自同年月21日起終止
    系爭勞動契約，既未逾30日之不變期間，是被上訴人主張系
    爭勞動契約業經其依勞基法第14條第1 項第6 款規定而終止
    ，要屬有據，上訴人抗辯係被上訴人自行辭職云云，即無可
    取，堪認兩造間之勞動契約已於93年2 月21日經被上訴人合
    法終止。
伍、另查被上訴人於93年2 月21日終止契約前，共計上班20日（
    即93年2 月1 日至同年月20日），上訴人該月份只給付薪資
    22,000元（扣除健保費723 元及勞保費521 元後，被上訴人
    實際領得20,756元）乙節，有上訴人於原審提出之93年2 月
    份員工薪資表及被上訴人提出之存摺影本各1 件在卷可參，
    復為上訴人所自承，是被上訴人於93年2 月已按工作日數比
    例受領基本薪資22,000元無訛。雖上訴人抗辯其已將被上訴
    人調職為廠務人員，被上訴人不得再領取職務加給云云，惟
    上訴人之系爭調職處分既違反雇主調動勞工之原則，且未經
    被上訴人同意而不生效力，則被上訴人於系爭勞動契約終止
    前，可得受領之93年2 月份薪資仍應為56,000元，故被上訴
    人於93年2 月1 日起至同年月20日仍受僱上訴人之期間內，
    所得請求之93年2 月份薪資按被上訴人工作日數比例計算結
    果為40,000元（計算式：56000 ×20/28 ＝40000 元），故
    被上訴人主張上訴人應給付其於93年2 月份之薪資差額18,0
    00元（計算式：00000-00000 ＝18000 元）部分，亦屬有據
    ，其逾此部分之請求，則無可採。
陸、復按雇主依前條終止勞動契約者，應依左列規定發給勞工資
    遣費：一、在同一雇主之事業單位繼續工作，每滿1 年發給
    相當於1 個月平均工資之資遣費。二、依前款計算之剩餘月
    數，或工作未滿1 年者，以比例計給之。未滿1 個月者以1
    個月計。而勞基法第17條規定於勞工依同法第14條規定不經
    預告終止契約準用之。勞基法第17條及第14條第4 項分別定
    有明文。是勞工依勞基法第14條之事由不經預告終止勞動契
    約後，得依同法第17條規定請求雇主發給資遣費。經查系爭
    勞動契約既經被上訴人依勞基法第14條第1 項第6 款規定終
    止，則被上訴人依前開規定請求上訴人給付資遣費，要屬有
    據。又查被上訴人之工作年資為6 年10個月，依勞基法第17
    條規定，上訴人應按系爭勞動契約終止前6 個月內（即自92
    年9 月至93年2 月）之平均工資，發給相當於6 又12分之10
    個月平均工資之資遣費。而被上訴人離職前6 個月每月所得
    薪資（含底薪、職務加給等項目）各為56,000 元、56,000
     元 、56,000元、56,000元、56,000元、22,00 0 元乙節，
    亦有上訴人於原審所提之員工薪資表6 件在卷可稽，且為被
    上訴人所不爭執，惟被上訴人於93年2 月份之薪資仍應以原
    有薪資56,000元計算，已如前述，則被上訴人離職前6 個月
    之月平均工資為56,000元，依此計算，被上訴人得請求上訴
    人給付之資遣費共計382,667 元（56000 ×6 ＋56000 ×10
    ／12≒382,667 元，元以下四捨五入），其超過此部分之資
    遣費請求，即屬無據。
柒、綜上所述，被上訴人得請求上訴人給付93年2 月份之薪資差
    額18,000元及資遣費382,667 元，共400,667 元，惟被上訴
    人對於原審駁回其請求超過375,862 元部分，既未提起上訴
    或附帶上訴，則被上訴人依系爭勞動契約及勞基法第14條第
    4 項、第17條規定，請求上訴人給付375,862 元，自屬有據
    。上訴人雖另辯稱被上訴人應賠償上訴人所受118,900 元補
    償費用之損害，吳文琦表示願與被上訴人分擔賠償乃屬其雙
    方私下協議，不得拘束上訴人，上訴人得以被上訴人應賠償
    之餘額98,900元與被上訴人之本件請求互為抵銷云云，惟已
    為被上訴人所否認，主張上訴人已要求其賠償60,000元，其
    餘60,000元應由吳文琦負責賠償等語。經查上訴人既自承伊
    於系爭司機勞資爭議事件當時有要求被上訴人要負損害賠償
    責任等語，證人賴淑蘭並證稱：其知道被上訴人當時有考證
    照，證照由上訴人公司使用，原本上訴人該給他2 萬元，那
    是他上課的花費，後來有跟被上訴人說2 萬元不要給，他還
    要出4 萬元來補司機薪資等語；再參以上訴人於原審之訴訟
    代理人吳文琦於原審審理時亦自承：系爭事件發生後，其為
    了隱瞞上訴人公司該事件，其跟被上訴人說由其二人平均分
    擔，將此事壓下，由其出60,000元，被上訴人出60,000元等
    語（分別見原審93年11月24日及同年12月23日言詞辯論筆錄
    ），可知上訴人就系爭司機勞資爭議事件，業已同意依被上
    訴人與吳文琦間之協議履行，被上訴人只負擔60,000元之賠
    償責任，上訴人並於自行扣除伊應給付被上訴人考證照之費
    用20,000元後，告知被上訴人僅需再賠償40,000元，自堪認
    上訴人已免除被上訴人對其餘補償費用損害之給付責任，則
    被上訴人主張其僅應賠償上訴人60,000元乙節，自屬可採，
    上訴人辯稱吳文琦與被上訴人之分擔協議不得拘束上訴人，
    被上訴人仍應全額賠償，伊得主張抵銷98,900元云云，並不
    可取。又被上訴人應賠償之60,000元，業經上訴人扣抵20,0
    00元，為上訴人所自承，其餘被上訴人未賠之40,000元，被
    上訴人亦同意上訴人與其本件請求為抵銷（見本院94年11月
    24日言詞辯論筆錄），是上訴人主張以被上訴人應賠償之餘
    額40,000元與本件請求為抵銷，要屬有據，則經抵銷後，被
    上訴人僅得請求上訴人給付335,862 元。從而被上訴人依系
    爭勞動契約及勞基法第14條第4 項、第17條規定，請求上訴
    人給付335,862 元及自起訴狀繕本送達翌日即94年4 月21日
    起至清償日止，按週年利率5 ％計算之法定遲延利息，為有
    理由，應予准許；其逾此數額之請求，則無理由，不應准許
    。原審不及審酌上訴人上開得主張抵銷部分，因而命上訴人
    給付超過335,862 元及其遲延利息部分，並依職權為該部分
    假執行之宣告，自均有未合，上訴意旨就上開應駁回部分指
    摘原判決不當，請求廢棄改判，為有理由，爰由本院予以廢
    棄改判如主文第1 、2 項所示。至原審以系爭勞動契約業經
    被上訴人合法終止，上訴人應給付被上訴人於93年2 月份之
    薪資差額及資遣費共335,862 元，並准許該部分遲延利息及
    依職權宣告假執行之部分，經核並無違誤，上訴意旨仍執陳
    詞指摘原判決就此駁回部分不當，請求予以廢棄改判，為無
    理由，應予駁回，爰判決如主文第3 項所示。又上訴人雖陳
    明如受不利之判決，願供擔保請准免為假執行，惟本判決係
    不得上訴第三審之財產權訴訟，其第二審判決於宣示時，即
    屬確定而有執行力，是就本院前開駁回上訴部分，自無附以
    假執行或免為假執行宣告之必要，上訴人前開陳述，自無必
    要，併此敘明。
捌、本件判決基礎已臻明確，兩造其餘攻擊防禦方法及舉證，均
    核與判決結果或兩造協議之爭點不生影響，無逐一論述之必
    要，併此敘明。
據上論結，本件上訴為一部有理由，一部無理由，依民事訴訟法
第436 條之1 第3 項、第449 條第1 項、第450 條、第79條，判
決如主文。
中　　華　　民　　國　　94　　年　　12　　月　　8 　　日
                    勞工法庭   審判長法　官　潘進柳
                                     法　官　林望民
                                     法　官　林雯娟
上列正本證明與原本無異
本判決不得上訴
中　　華　　民　　國　　94　　年　　12　 　月　　 8　　日
                                     書記官　簡維萍
